臺灣高等法院臺中分院刑事判決
上　訴　人　臺灣臺中地方法院檢察署檢察官
被　　　告　甲○○
上列上訴人因被告違反毒品危害防制條例案件，不服臺灣臺中地
方法院94年度訴字第1098號中華民國94年5月18日第一審判決（
起訴
案號：臺灣臺中地方法院檢察署94年度毒偵字第538號），提起
上訴，本院判決如下：
    主  文
上訴駁回。
    事  實
一、甲○○前因施用毒品案件，經臺灣桃園地方法院以民國（下
    同）92年度毒聲字第3042號裁定送觀察、勒戒後，因無繼續
    施用毒品傾向，乃於92年10月24日觀察、勒戒執行完畢後釋
    放，並由臺灣桃園地方法院檢察署檢察官以92年度毒偵字第
    3038號為不起訴處分確定。惟甲○○復於93年2月間因施用
    毒品案件，經臺灣臺中地方法院檢察署檢察官以93年度毒偵
    字第409號提起公訴，嗣經原審以93年度訴字第630號判處應
    執行有期徒刑2年確定（現正執行中）。詎甲○○復於前開
    觀察、勒戒執行完畢釋放後5年內，基於施用第二級毒品安
    非他命之概括犯意，自93年12月25日某時許起至94年1月13
    日晚上某時許止，在其乾爹沈坤明（另案由臺灣臺中地方法
    院檢察署檢察官偵辦中）位於臺中市○○區○○路2段337巷
    22號13樓住處，以將第二級毒品安非他命放於吸食器燒烤之
    方式，連續施用第二級毒品安非他命多次。嗣為警於94年1
    月14日22時許，在上址當場查獲，並扣得甲○○所有供施用
    第二級毒品安非他命所用之吸食器1組。
二、案經臺中市警察局第四分局報告臺灣臺中地方法院檢察署檢
    察官偵查起訴。
    理  由
壹、有罪部分：
一、訊據被告甲○○坦承前開施用第二級毒品安非他命之犯行不
    諱，核與證人沈坤明於原審審理時具結證稱：「她（指被告
    ）跟我拿安非他命有1、2次。我記得是2次的樣子，安非他
    命沒有辦法用其他的東西代替」等語相符，又被告為警逮捕
    時所採集之尿液，經以免疫酵素分析法鑑驗結果，呈安非他
    命類藥物陽性反應，並有中山醫學大學附設醫院藥物濫用檢
    測中心出具之濫用藥物尿液檢驗報告1紙附卷可稽，此外，
    並有被告所有供施用第二級毒品安非他命所用之吸食器1組
    扣案可資佐證，足見被告自白與事實相符，自堪採信。又被
    告前曾因施用毒品案件，經臺灣桃園地方法院以92年度毒聲
    字第3042號裁定送觀察、勒戒後，因無繼續施用毒品傾向，
    乃於92年10月24日觀察、勒戒執行完畢後釋放，並由臺灣桃
    園地方法院檢察署檢察官以92年度毒偵字第3038號為不起訴
    處分確定，亦有臺灣臺中地方法院檢察署刑案資料查註紀錄
    表、臺灣高等法院被告全國前案紀錄表各1份在卷可參。綜
    上，被告於觀察、勒戒執行完畢釋放後，5年內再犯毒品危
    害防制條例第10條第2項之罪，事證已臻明確，犯行應堪認
    定。
二、核被告所為，係犯毒品危害防制條例第10條第2項施用第二
    級毒品罪。被告所持有之毒品安非他命，係供其自己施用，
    故其持有之低度行為應為施用之高度行為所吸收，不另論罪
    。其先後多次施用第二級毒品之行為，時間密接、犯罪構成
    要件相同，顯係基於概括犯意反覆為之，應依連續犯之規定
    論以一罪，並加重其刑。原審判決依上開理由，就被告施用
    第二級毒品安非他命部分適用毒品危害防制條例第10條第2
    項，刑法第11條前段、第56條、第38條第1項第2款之規定，
    並審酌被告一再施用毒品，經觀察、勒戒執行完畢後，仍不
    知戒惕，再次施用第二級毒品，無視於毒品對於自身健康之
    戕害及國家對於杜絕毒品犯罪之禁令，不知戒除惡習，惡性
    非輕，及被告於原審審理期間坦承施用毒品犯行，態度良好
    ，又其施用毒品並無危害他人，本之施用毒品者均有相當程
    度之成癮性及心理依賴，其犯罪心態與一般刑事犯罪之本質
    並不相同，容應以「病人」之角度為考量，並側重適當之醫
    學治療及心理矯治為宜，及被告施用毒品之期間、次數等一
    切情狀，量處被告有期徒刑捌月，且就扣案之吸食器1組，
    為被告所有供施用第二級毒品安非他命所用之物，業據被告
    供述甚明，爰依刑法第38條第1項第2款之規定宣告沒收，至
    扣案之毒品海洛因及安非他命，雖為當場查獲之毒品，然上
    開毒品為沈坤明所有之物，為沈坤明所自承不諱，則此部分
    既為沈坤明是否另涉違反毒品危害防制條例案件之重要證據
    ，爰不於本案宣告沒收銷燬，核其認事用法均無不當，量刑
    亦稱妥適。檢察官就原審判決關於被告施用第二級毒品安非
    他命部分部分上訴主張：「查被告甲○○曾於93年間，因施
    用第二級毒品犯行為臺灣臺中地方法院以93年度訴字第630
    號判處有期徒刑8月，合併施用第一級毒品安非他命判處有
    期徒刑1年6月部分，應執行有期徒刑2年確定，有該案判決
    書1件在卷可參。衡諸本案被告犯後一再狡詞卸責，避重就
    輕，態度如何堪稱良好？亦不見其有悔悟之心。然原審竟僅
    判處等同前案判決之有期徒刑8月刑度，量刑實有未當之處
    甚明」等語請求撤銷原審關於被告施用第二級毒品安非他命
    部分之判決。惟查本件原審檢察官於原審審理時即就被告施
    用第二級毒品安非他命部分具體求刑有期徒刑8月，原審亦
    就被告施用第二級毒品安非他命部分就被告「無視於毒品對
    於自身健康之戕害及國家對於杜絕毒品犯罪之禁令，不知戒
    除惡習，惡性非輕，及被告於原審審理期間坦承施用毒品犯
    行，態度良好，又其施用毒品並無危害他人，本之施用毒品
    者均有相當程度之成癮性及心理依賴，其犯罪心態與一般刑
    事犯罪之本質並不相同，容應以『病人』」之角度為考量，
    並側重適當之醫學治療及心理矯治為宜，及被告施用毒品之
    期間、次數等一切情狀」等有關刑法第五十七條所列之情節
    予以一一審酌，而量處被告有期徒刑8月，並無何不當之處
    ，檢察官就此部分之上訴顯無理由，應予駁回。
貳、無罪部分：
一、公訴意旨另以：被告甲○○前因施用毒品案件，經臺灣桃園
    地方法院以92年度毒聲字第3042號裁定送觀察、勒戒後，因
    無繼續施用毒品傾向，乃於92年10月24日觀察、勒戒執行完
    畢後釋放，並由臺灣桃園地方法院檢察署檢察官以92年度毒
    偵字第3038號為不起訴處分確定。詎被告甲○○復於前開觀
    察、勒戒執行完畢釋放後5年內，基於施用第一級毒品海洛
    因之概括犯意，自93年12月25日起至94年1月12日晚上某時
    許止，在其乾爹沈坤明位於臺中市○○區○○路2段337巷22
    號13樓住處，以將第一級毒品海洛因摻於香菸內之方式，連
    續施用第一級毒品海洛因多次，因認被告甲○○另涉有毒品
    危害防制條例第10條第1項施用第一級毒品罪嫌。
二、按犯罪事實應依證據認定之，無證據不得認定犯罪事實。又
    不能證明被告犯罪者，應諭知無罪之判決，刑事訴訟法第15
    4條第2項、第301條第1項分別定有明文。又認定不利於被告
    之事實，須依積極證據，苟積極證據不足為不利於被告事實
    之認定時，即應為有利於被告之認定，更不必有何有利之證
    據。另按事實之認定，應憑證據，如未能發現相當證據，或
    證據不足以證明，自不能以推測或擬制之方法，以為裁判基
    礎；又認定犯罪事實，所憑之證據，雖不以直接證據為限，
    間接證據亦包括在內，然無論直接或間接證據，其為訴訟上
    之證明，須於通常一般之人均不致於有所懷疑，而得確信其
    為真實之程度者，始得據之為有罪之認定，倘其證明尚未達
    到此一程度，而有合理性懷疑之存在時，即無從為有罪之認
    定，最高法院30年上字第816號判例、40年台上字第86號判
    例、30年上字第1831號判例及76年台上字第4986號判例分別
    著有明文可資參照。又被告之自白，不得作為有罪判決之唯
    一證據，仍應調查其他必要之證據，以察其是否與事實相符
    ，刑事訴訟法第156條第2項亦定有明文。再刑事訴訟法第16
    1條已於91年2月8日修正公布，其第1項規定：檢察官就被告
    犯罪事實，應負舉證責任，並指出證明之方法。因此，檢察
    官對於起訴之犯罪事實，應負提出證據及說服之實質舉證責
    任。倘其所提出之證據，不足為被告有罪之積極證明，或其
    指出證明之方法，無從說服法院以形成被告有罪之心證，基
    於無罪推定之原則，自應為被告無罪判決之諭知（最高法院
    92年台上字第128號判例參照）。
三、本件公訴人認被告涉有毒品危害防制條例第10條第1項施用
    第一級毒品罪嫌，主要係以被告於警詢、偵查、原審準備程
    序之自白及證人沈坤明於偵查中之證詞為其論據。訊據被告
    甲○○堅決否認涉有施用第一級毒品海洛因之犯行，辯稱：
    當時沈坤明確實係以葡萄糖假冒海洛因提供予伊吸食，伊係
    事後知情，故之前才會承認有施用海洛因之犯行等語。經查
    ：本案被告為警逮捕時所採集之尿液，經以免疫酵素分析法
    鑑驗結果，鴉片代謝物呈陰性反應，有中山醫學大學附設醫
    院藥物濫用檢測中心出具之濫用藥物尿液檢驗報告1紙附卷
    可稽，足見被告該次為警採尿前之96小時內，應未施用海洛
    因，是縱被告於警詢、偵查及原審準備程序中曾自白有施用
    海洛因之情事，然因查無其他積極之證據足資證明被告該部
    分之自白與事實相符，自不得據此遽認被告涉犯公訴人所指
    之施用第一級毒品犯行。次查，證人沈坤明於偵查中固證稱
    ：曾提供海洛因予被告，並有大家一起施用毒品云云，然並
    未證稱：有親眼目睹被告施用第一級毒品，況一起施用之毒
    品，究係第一級毒品海洛因或第二級毒品安非他命，亦屬未
    明，再證人沈坤明於原審審理時復具結證稱：「（第一級毒
    品你拿給她幾次？）大約1、2次，是拿葡萄糖給她」、「（
    被告甲○○是否曾經施用過海洛因？）我不知道。去年6 、
    7月時有施用過海洛因，她也是那樣被關的。之後在我那邊
    居住時，就是施用葡萄糖」云云，則證人沈坤明之證詞反覆
    ，亦不足作為被告確有施用第一級毒品海洛因之積極證據。
    再查，本案雖於被告房間內扣得第一級毒品海洛因1包，然
    被告始終否認前開海洛因為其所有，而證人沈坤明復具結證
    稱：「（查獲當天在被告甲○○床上枕頭下，有查獲毒品，
    為何那邊有毒品？）是在床墊與床頭櫃的縫隙中查獲的，我
    當場親眼看到，我本身有在吸食毒品。那是我在吃的。」、
    「（你是否在被告甲○○房間內施用毒品？）有時候被告甲
    ○○不在她的房間時，我會去她的房間內施用，第一、二級
    都有施用，但沒有幾次」等語（詳見原審卷第74頁），是亦
    不得以前開扣案非被告所有之海洛因作為被告涉嫌施用第一
    級毒品海洛因之積極證據。此外，復查無其他積極之證據足
    資證明被告確有公訴人所指施用第一級毒品海洛因之犯行，
    原審因認被告此施用第一級毒品部分之犯罪事實不能證明，
    而諭知被告施用第一級毒品部分無罪判決，核無違誤，應予
    維持。
四、檢察官就原審判決關於被告施用第一級毒品部分上訴意旨略
    以：「證人沈坤明曾於其所涉轉讓毒品案件中，就被告施
    用第一、二級毒品部分證陳：『（該期間交過幾次一、二級
    毒品給陳女（即被告甲○○）？）各2、3次』、『（查獲當
    天為何在甲○○身上查獲1包安非他命及1包海洛因？）她何
    時拿去用的我不清楚。我們都是一起施用毒品‧‧』，此部
    分證詞雖未經證人沈坤明具結，然被告於準備程序中，對此
    證詞之證據能力亦不加以否認。再者，證人沈坤明並因坦承
    轉讓第一、二級毒品予被告甲○○施用，遭本署以94年度偵
    字第1674號追加起訴，有該件追加起訴書1件附卷足憑。是
    悉，證人沈坤明於本案審理中具結陳稱：係拿葡萄糖冒充第
    一級毒品海洛因予被告施用云云，應係迴護被告之詞，相較
    之下，其先前之證詞應較可信。本案被告由為警查獲之初
    至法院準備程序時，均坦承其有連續施用第一級毒品海洛因
    情事，並承認扣案之0.8公克海洛因1小包係（嗣經送法務部
    調查局鑑定結果確為第一級毒品海洛因，有鑑定書1件在卷
    可按）自其睡覺床上枕頭下查獲之事實。而睡覺床上枕頭為
    個人私密管領之空間，被告空言該小包海洛因為證人沈坤明
    所有，實與常理有違，是該包扣案之海洛因，應係證人沈坤
    明轉讓予本案被告施用者無誤。本案被告於證人沈坤明所
    涉轉讓第一、二級毒品案件審理中，亦以證人身分結證述：
    『（施用何毒品？）一、二級毒品都有』、『（平常毒品之
    來源？）我跟我乾爹拿的，是我自己向他拿的』、『（多久
    拿1次？）從我住進去開始，我只有拿1、2次』、『（每次
    都是拿1根煙的量？）是的』、『煙是摻一級的還是二級的
    ？』、『一級的』。復以被告曾於93年間，因施用第一級毒
    品犯行為臺灣臺中地方法院以93年度訴字第630號判處有期
    徒刑1 年6月，合併施用第二級毒品安非他命判處有期徒刑8
    月部分，應執行有期徒刑2年確定，有該案件判決書1件在卷
    可參，衡情被告怎會分不清楚葡萄糖與海洛因之差異？況施
    用葡萄糖又如何能產生第一級毒品海洛因之強烈藥效？足徵
    被告於本案準備及審理程序中否認施用第一級毒品云云，應
    係在準備程序中，見法官提示其第一級毒品海洛因呈陰性反
    應之驗尿報告後，所為卸責之詞，不足採信。綜上事證可悉
    ，被告應有施用第一級毒品海洛因犯行無誤。」等語，原審
    未將上開事證詳查並訛引判例，僅採認有利被告之事證，其
    認事用法有誤甚明，請求撤銷原審關於被告施用第一級毒品
    部分之判決。惟查：
１、本件被告之自白既與中山醫學大學附設醫院藥物濫用檢測中
    心出具之濫用藥物尿液檢驗報告鑑驗結果呈陰性反應不符，
    被告果有如自白所稱有施用毒品海洛因，尿液斷無呈第一級
    毒品陰性反應之理，況被告嗣又否認有施用毒品海洛因，供
    稱：係誤葡萄糖為海洛因等語，核與證人沈坤明證述情節相
    符，雖檢察官上訴意旨以證人沈坤明曾於其所涉轉讓毒品案
    件中，就被告施用第一級毒品部分證陳：『（該期間交過幾
    次一、二級毒品給陳女（即被告甲○○）？）各2、3次』、
    『（查獲當天為何在甲○○身上查獲1包安非他命及1包海洛
    因？）她何時拿去用的我不清楚。我們都是一起施用毒品‧
    ‧』」等語認被告有施用毒品海洛因，惟證人沈坤明對查獲
    當天被告是否有施用毒品並不清楚，嗣更於原審證稱：伊係
    以葡萄糖供被告施用，目的是要被告戒毒等語（詳見原審卷
    第73頁至第75頁），復無從以證人沈坤明上開指述，為被告
    不利之認定。雖被告有施用毒品海洛因前科，惟被告係同時
    間亦有施用安非他命，則於施用安非他命後再施用海洛因，
    一時之間未能分辨海洛因或葡萄糖，尚與常理無違。檢察官
    上訴意旨執證人沈坤明上開證述以及被告前有施用毒品海洛
    因前科，應能分辨海洛因及葡萄糖，認被告確犯有本件施用
    毒品犯行，指摘原審判決關於被告施用第一級毒品部分不當
    ，顯非有理由。
２、另被告於警詢及偵查中即一致供稱所有扣案之毒品海洛因均
    為沈坤明所有等語（詳見偵查卷第17頁、第51頁），且核與
    證人沈坤明於原審具結證稱：「（查獲當天在被告甲○○床
    上枕頭下，有查獲毒品，為何那邊有毒品？）是在床墊與床
    頭櫃的縫隙中查獲的，我當場親眼看到，我本身有在吸食毒
    品。那是我在吃的。」等語相符（詳見原審卷第74頁），自
    無從認被告否認海洛因所有係於原審出示尿液檢驗結果呈陰
    性後所為之辯詞；又雖睡覺床上枕頭為個人私密管領之空間
    ，惟證人沈坤明之乾爹，且自承曾於被告之房間內施用過毒
    品，是本件上開毒品海洛因係沈坤明所有，應堪認定，自無
    從以被告個人私密處所藏置毒品，即認係被告所有，且進而
    認定被告有施用第一級毒品海洛因，檢察官執此理由，指摘
    原審判決關於被告施用第一級毒品部分不當，即非有理由。
３、綜上所述，檢察官執上開所指各節，指摘原審判決關於被告
    施用第一級毒品部分不當，均非有理由，應予駁回。
據上論斷，應依刑事訴訟法第368條，判決如主文。
本案經檢察官乙○○庭執行職務。
中    華    民    國    94    年     8     月    25   日
　　　　　　　　　刑事第三庭審判長法　官   江錫麟
　　　　　　　　　　　　　　　　　法　官   林欽章
　　　　　　　　　　　　　　　　  法　官   胡忠文
施用第一級毒品部分，檢察官得上訴，被告不得上訴。
施用第二級毒品部分，均不得上訴。
                                  書記官   許美惠
中    華    民    國    94    年     8     月    25   日
附錄論罪科刑法條
毒品危害防制條例第10條第2項：                                                                  法　官
施用第二級毒品者，處三年以下有期徒刑。
